臺灣臺南地方法院刑事判決
111年度訴字第661號
公  訴  人  臺灣臺南地方檢察署檢察官
被      告  卓承緯


上列被告因傷害案件，經檢察官提起公訴（111年度偵字第2670
號），本院判決如下：
    主  文
卓承緯犯傷害罪，處有期徒刑捌月。
    事  實
一、卓承緯與陳○○係前男女朋友關係，於民國110年12月28日15
    時45分許，在臺南市○○區○○○街000巷00號0樓之0陳○○之居處
    前，由蕭漢瑜駕駛車牌號碼000-0000號自用小客車、搭載卓
    承緯、陳○○，欲載卓承緯前往高雄，陳○○乃上車乘坐在後座
    ，卓承緯竟基於傷害他人身體之犯意，在上開小客車副駕駛
    座反身徒手鎖住陳○○之頸部；於同日16時許，上開小客車行
    駛至臺南市南區靠近86快速道路附近路旁，讓陳○○下車改乘
    坐副駕駛座、卓承緯改乘坐後座，卓承緯基於前開傷害他人
    身體之接續犯意，並與蕭漢瑜出於共同妨害自由之犯意聯絡
    （蕭漢瑜涉犯共同強制罪嫌部分，由檢察官另行依法處理）
    ，在上開小客車上，往前座徒手鎖住陳○○之頸部並往後拉、
    徒手毆打陳○○之頭部、持車上球棒毆打陳○○之右手部、右側
    膝部、以嘴部咬陳○○之左手、頭皮等處，致陳○○受有臉部挫
    瘀傷、左側頭皮及後側頭皮咬傷、頸部挫傷、左側腕部拉傷
    、右側手部挫瘀傷、右側膝部挫傷、左側前臂咬傷等傷害，
    並在陳○○要求下車時，卓承緯告訴蕭漢瑜不要理會陳○○，繼
    續開車南下高雄。於同日17時許，上開自小客車駛至國道1
    號公路仁德休息站加油時，陳○○自行打開車門欲逃離，再度
    遭卓承緯拉住，並由蕭漢瑜關上車門阻止陳○○離去。嗣蕭漢
    瑜加完油後，欲駛出加油站，往休息區時，陳○○趁機拉開車
    門跳車逃離。
二、案經陳○○訴由臺南市政府警察局第四分局報告臺灣臺南地方
    檢察署檢察官偵查起訴。
    理  由
一、證據能力部分：本判決以下所引用之具傳聞性質之證據，檢
    察官及被告於本案準備程序均表示同意做為證據使用，迄於
    言詞辯論終結前，亦未爭執其證據能力，本院審酌前開證據
    之作成或取得之狀況，並無非法或不當取證之情事，且經本
    院於審判期日就上開證據依法進行調查、辯論，依刑事訴訟
    法第159條之5規定，均具有證據能力。
二、訊據被告否認有傷害及妨害自由犯行，並辯稱：她當時喝醉
    酒又吃安眠藥，12月28日她叫我過去載她，我怕她很醉出事
    情，但我找了很久找不到她，我在她家下面等了2 小時，後
    面她到家的時候，跟我說叫我跟蕭漢瑜去載她，我就跟蕭漢
    瑜一起過去，她上車的時候一直大吵大鬧，我們一直安撫她
    ，我們上國道加油的時候她說要跳車，所以我才勒住她的頸
    部，我承認有勒住她的頸部，我只是要防止她跳車，我說把
    車子停到停車格之後再講，不要做危險的動作，因那邊車很
    多，然後她一停車就跑了，我也想說怕人家誤會我，也不敢
    去追她，她還叫她哥打電話給我，還一直恐嚇我說要把我找
    出來，我也會怕，所以我也不知道該解釋什麼。然查：
  ㈠告訴人前於警詢及偵查中陳稱，110年12月28日15時45分許，
    坐上卓承緯與他的員工蕭漢瑜所開的車子後，在車上卓承緯
    開始用手鎖住告訴人的脖子，再開車到86快速道路附近卓承
    緯朋友家，然後繼續往高雄前去，上車後卓承緯從後面用雙
    手鎖住告訴人的脖子，先用拳頭打告訴人的頭，還拿球棒打
    告訴人的右手及右膝蓋，後來還用嘴咬告訴人的左手、跟頭
    皮，核與告訴人所提出郭綜合醫院家庭暴力事件驗傷診斷書
    所記載之檢查結果：臉部瘀傷、左側頭皮及後側頭皮咬傷、
    左腕部拉挫傷、右側手部挫瘀傷。右側膝部挫傷、左前臂咬
    傷等傷害結果相吻合，告訴人所述遭被告傷害的位置與傷害
    方式均與驗傷診斷書上所記載相符，顯見告訴人所述為真實
    ，並非虛構。
  ㈡被告坦承有勒住告訴人的脖子，但否認有其他傷害告訴人的
    行為，並辯稱是因為告訴人喝醉酒，怕她跳車出事才勒住她
    的脖子，並沒有傷害告訴人的故意。另被告於警詢中供稱，
    自己並沒有對告訴人施暴，反而是告訴人拿球棒打被告的大
    腿。由被告的上揭供述可以得知：
　　⑴被告供稱，會勒住告訴人的脖子，是因為怕她跳車出事，
      然若告訴人是在自由意志下跟被告到高雄，何以告訴人會
      想要跳車？顯見告訴人陳稱，她不想跟被告去高雄，遭被
      告跟證人蕭漢瑜強行留在車上，不讓告訴人離去乙節，確
      有其事。被告辯稱是因為告訴人喝醉酒云云，然依據告訴
      人於本院審理時之證述，她是前一天喝酒喝到28日凌晨，
      28日當天下午跟被告等人坐車要去高雄時，酒已經退了，
      也經清醒了。是以，並無被告所稱，因為告訴人喝醉酒，
      怕她跳車出事，更何況告訴人會想要跳車，並不是因為喝
      醉酒的因素，而是因為不想要跟被告去高雄。
    ⑵被告供稱，是告訴人在車上拿球棒打被告的大腿云云。姑
      不論告訴人一個弱女子在被告車上，已經遭被告用手勒住
      脖子後，又如何敢於拿球棒毆打被告？被告此部分辯解，
      尚難採信。況且，告訴人坐的是被告的車子，車子上的球
      棒當屬被告所有，告訴人復受有右側手部挫瘀傷、右側膝
      部挫傷等傷害，從而告訴人先前所述，被告拿球棒打告訴
      人的右手及右膝蓋，應當屬實。
  ㈢再者，證人蕭漢瑜於警詢中僅供稱，只知道被告與告訴人上
    車後有吵架，為什麼吵架不知道，乘車過程沒有發生被告傷
    害告訴人的事情。加完油後，他們有拉扯，然後要往國道1
    號閘道口時，告訴人就跳車，卓承緯有下車追她。嗣後證人
    蕭漢瑜於本院審理時具結後證稱：「（被告問：我們上高速
    公路時，陳○○做了什麼事？）陳○○在高速公路要開車門跳車
    」、「（問：我是不是有用手鎖住陳○○，她如何反應？）陳
    ○○一直掙扎，一直要跳車，一直要開車門」、「（我們從86
    上國1，在國1時你是否還開去加油，然後陳○○在休息站的時
    候做了什麼事？）陳○○在加油站的時候就一直在鬧，一直要
    跳車」、「陳○○到了休息區的停車格，我們還把車停好，然
    後陳○○做了什麼事？）就打開車門就跳車」、「（受命法官
    問：那陳○○在路上有沒有跟你講說她要下車不去高雄了。）
    她有說」、「（問：她有說？）在高速公路的時候她有說」
    、「（問：但是你們還是繼續要去就對了？）我們原本就說
    要去了」、「（問：陳○○已經講了她不去了，她要下車了？
    ）那是她跟卓承緯說她不要去了，可是那都已經開到高速公
    路了」、「（問：所以已經開到高速公路，所以就不得不去
    就對了？）對」、「（審判長問：那個時候他們兩個吵架，
    陳○○有沒有說要下車？）那時候沒有」、「（問：陳○○到什
    麼時候才說要下車？）要去高雄的時候」、「（問：86之前
    是不是？）對」、「（問：你說他們坐在後座時有拉扯，是
    不是？）是」、「（問；坐在後座就有拉扯了，是不是？）
    對」、「（問：那陳○○有沒有說她要下車？）那時候還沒有
    」、「（問：所以到上86之前，停下來兩個人換座位之後，
    陳○○有說要下車？）有」、「（問：那你為什麼不停下讓陳
    ○○下車？）那時候已經開上去86了阿」、「（問：86還有很
    多交流道，有灣里交流道還有奇美那邊有一個交流道，你為
    什麼不讓陳○○下車？）我沒有不讓她下車」、「（問：你為
    什麼還要開到高速公路？）我就叫他們不要吵」、「（問：
    陳○○已經表示她要下車，你為什麼不停車？）我在86」、「
    （問：86有交流道，你為什麼不馬上開下來？你有什麼權利
    拘束陳○○在你的車上？）我沒有權利」等語。依據證人蕭漢
    瑜上開證述，告訴人從上86快速道路開始，就已表明不要去
    高雄，要回家，要求要離開車子，就已經有要跳車離去的行
    為，是因為被告不讓告訴人離去，甚至用手鎖住告訴人的脖
    子，以阻止告訴人離去，而證人蕭漢瑜則順應被告的意思，
    明知告訴人已清楚表示不要去高雄，明知縱使車子上了86快
    速道路，在到國道1號高速公路之前，還有數個交流道可以
    離開86快速道路，讓告訴人離去，卻以「已跟高雄約好了」
    、「已經上了高速公路」等理由，不下快速道路讓告訴人離
    去，顯見被告及證人蕭漢瑜確實基於犯意聯絡，並有妨害告
    訴人自由離去之妨害自由行為（證人蕭漢瑜所涉犯妨害自由
    部分，宜由檢察官另行偵辦）。
  ㈣再者，證人蕭漢瑜於本院審理時尚且證稱：「（受命法官問
    ：車上有沒有球棒？）車上沒有」、「（問：那為什麼陳○○
    說卓承緯在車上拿球棒打她？）我沒有看到」、「（審判長
    問：有沒有用球棒打陳○○的手還有她的膝蓋？）沒有」、「
    （陪席法官問：你說你開車的時候一直注意前面，所以你沒
    有看到他們之間的行為，那為什麼你可以篤定的說被告卓承
    緯沒有拿球棒攻擊陳○○？）車上就沒有球棒」，另對於被告
    是否有用拳頭打告訴人？有沒有用球棒打告訴人的手跟膝蓋
    以及有沒有用嘴巴咬告訴人的手跟頭皮等問題，均答稱沒有
    ，只有看到拉扯而已等語。證人蕭漢瑜不僅證稱被告沒有用
    球棒打告訴人，更證稱車上根本沒有球棒，然被告自己在警
    詢中已供稱，自己沒有對告訴人施暴，反而是告訴人在車上
    拿球棒打被告的大腿，顯見被告自己的供述都已經說明車上
    是有球棒的，證人蕭漢瑜卻證稱車上沒有球棒，顯然是為了
    迴避告訴人所訴，被告拿球棒打她手部及膝蓋的事實；又證
    人蕭漢瑜僅證稱被告與告訴人有拉扯，但對於被告是否有其
    他傷害告訴人的行為，則證稱沒有，然告訴人確實受有如診
    斷書所載之傷害，受傷部位與受傷方式均與告訴人所訴遭被
    告傷害的部位及方式相符，證人蕭漢瑜與被告及告訴人同處
    於封閉且空間狹小的自小客車內，證人蕭漢瑜證稱有「看見
    」被告與告訴人拉扯，卻沒有看見被告以拳頭、球棒毆打告
    訴人、又用嘴巴咬告訴人，顯見證人蕭漢瑜有為圖迴護被告
    ，就本案傷害犯行之重要關係事項，於具結後故為不實陳述
    之偽證情形，就證人蕭漢瑜涉犯偽證部分犯行，宜由檢察官
    另行偵辦。
  ㈤末查，被告辯稱：「這些傷我覺得不是我造成的，手是我拉
    的沒有錯，但我真的要傷害她，我早就拿菜刀砍她了。其他
    都不是我造成的」，然依據告訴人所提出之驗傷診斷書上記
    載之驗傷時間是110年12月28日18時38分，告訴人陳稱她是
    在當天下午5點多在仁德休息站加油時趁機逃跑求救，則告
    訴人在逃離被告的掌控後，進入仁德休息區，再連絡友人前
    去搭載，然後就醫驗傷，其前後之時間密接，並無耽擱，依
    一般經驗法則，足認告訴人驗傷診斷書上所記載的傷害結果
    ，就是被告傷害行為所造成，況且被告質疑告訴人所受傷害
    非其所造成，除空言抗辯外，並無法提出任何足供本院審酌
    之證據，其抗辯無足採信。
　㈥綜上所述，被告與證人傷害告訴人之犯行，事證已明確，另
    被告與證人蕭漢瑜共同以強暴之方式，妨害告訴人自由離去
    之權利，其所犯強制罪之犯行，已臻明確，均應依法論科。
三、核被告所為，係犯刑法第277條第1項之傷害罪及同法第304
    條之強制罪。被告與蕭漢瑜間，就上揭強制罪之犯行，有犯
    意之聯絡及行為之分擔，應論以共同正犯。被告以一行為觸
    犯上開數罪名，為想像競合犯，依刑法第55條之規定，從一
    重之傷害罪處斷。檢察官僅就被告所犯傷害罪提起公訴，然
    被告既已另犯有刑法第304條之強制罪，且與起訴之傷害犯
    罪事實有裁判上一罪之想像競合關係，依刑事訴訟法第267
    條規定，檢察官就犯罪事實之一部起訴者，其效力及於全部
    ，故本院自得就強制罪部分犯行一併加以審理，併此敘明。
    爰審酌被告與告訴人原為男女朋友，被告縱使因為告訴人前
    一日與他人外出喝酒喝到凌晨，讓被告頗為擔心，並進而心
    生不滿，但被告不思妥適處理與告訴人間的問題，不應將其
    自認為對告訴人的關心，用侵害告訴人自由以及傷害告訴人
    的方式來表達，不能以「我打你是為你好」，如此行為顯然
    不洽當，且嚴重侵害告訴人人身安全以及自由，於法更屬未
    洽；被告不理性以及濫用暴力的行為，造成告訴人受有臉部
    挫瘀傷、左側頭皮及後側頭皮咬傷、頸部挫傷、左側腕部拉
    傷、右側手部挫瘀傷、右側膝部挫傷、左側前臂咬傷等傷害
    ，並妨害告訴人人身自由，被告犯後猶一再否認犯行，企圖
    規避刑責，其犯後態度非佳，兼衡被告陳高職肄業之教育程
    度，未婚，目前無業，案發當時從事賣手機或遊戲相關點數
    販賣，目前奶奶同住，目前沒有收入，靠以前的收入積蓄維
    生等一切情狀，量處如主文所示之刑。
據上論斷，應依刑事訴訟法第299條第1項前段、第267條，刑法
第277條第1項、第304條、第28條、第55條，判決如主文。
本案經檢察官莊立鈞提起公訴，檢察官蔡宜玲到庭執行職務。
中　　華　　民　　國　　111 　年　　12　　月　　16　　日
　　　　　　　　　刑事第五庭  審判長法  官  陳振謙  
　　　　　　　　　
                  　　　　　　　　　法  官  茆怡文
　　　　　　　　　
　　　　　　　　　                  法　官　鄭銘仁
以上正本證明與原本無異。
如不服本判決應於收受本判後20日內向本院提出上訴書狀，並應
敘述具體理由。其未敘述上訴理由者，應於上訴期間屆滿後20日
內向本院補提理由書狀（均須按他造當事人之人數附繕本）「切
勿逕送上級法院」。
     　　　　　　　　　　　　　　　書記官　陳姝妤
中　　華　　民　　國　　111 　年　　12　　月　　22　　日
附錄本案論罪科刑法條：
中華民國刑法第277條
傷害人之身體或健康者，處5年以下有期徒刑、拘役或50萬元以
下罰金。
犯前項之罪，因而致人於死者，處無期徒刑或7年以上有期徒刑
；致重傷者，處3年以上10年以下有期徒刑。

中華民國刑法第304條
以強暴、脅迫使人行無義務之事或妨害人行使權利者，處3年以
下有期徒刑、拘役或9千元以下罰金。
前項之未遂犯罰之。